最  高  行  政  法  院  裁  定
111年度上字第774號
上  訴  人  貓頭鷹名宿經營顧問有限公司


兼 代表 人  藍湘潔                                      

共      同
訴訟代理人  許琬婷  律師
被 上訴 人  高雄市政府觀光局

代  表  人  周玲妏              
訴訟代理人  張志信                 
            闕宗輝              
            黃健源              
上列當事人間違反發展觀光條例事件，上訴人對於中華民國111
年8月9日高雄高等行政法院110年度訴字第65號判決，提起上訴
，本院裁定如下：
　　主  文
上訴駁回。
上訴審訴訟費用由上訴人負擔。
　　理  由
一、按對於高等行政法院判決之上訴，非以其違背法令為理由，
    不得為之，行政訴訟法第242條定有明文。依同法第243條第
    1項規定，判決不適用法規或適用不當者，為違背法令；而
    判決有同法條第2項所列各款情形之一者，為當然違背法令
    。是當事人對於高等行政法院判決上訴，如依行政訴訟法第
    243條第1項規定，以高等行政法院判決有不適用法規或適用
    不當為理由時，其上訴狀或理由書應有具體之指摘，並揭示
    該法規之條項或其內容；若係成文法以外之法則，應揭示該
    法則之旨趣；倘為司法院大法官解釋、憲法法庭裁判意旨
　　，則應揭示該解釋、裁判之字號或其內容。如以行政訴訟法
    第243條第2項所列各款情形為理由時，其上訴狀或理由書，
    應揭示合於該條項各款之事實。上訴狀或理由書如未依此項
    方法表明，或其所表明者與上開法條規定不合時，即難認為
    已對高等行政法院判決之違背法令有具體之指摘，其上訴自
    難認為合法。　　
二、訴外人綠光水畔休閒有限公司（下稱綠光公司）前於網路刊
    登「綠光水畔-南屏二館」及「綠光水畔-南屏三館」廣告，
    分別刊載6間客房之房型、房價介紹、入住與退房時間及訂
    房專線等資訊，招攬旅客住宿，有未領取旅館業登記證，即
    擅自在高雄市○○區○○路000號建物（下稱系爭建物1）及同上
    路000巷0號建物（下稱系爭建物2）經營旅館業務之情事，
    違反發展觀光條例第24條第1項之規定，經被上訴人以民國1
    06年4月24日高市府觀產字第10631022100號及106年6月8日
    高市觀產字第10631256500號處分書，各裁處新臺幣（下同
    ）10萬元罰鍰，並勒令歇業，綠光公司亦於108年11月18日
    辦理解散登記。嗣被上訴人在網路查得有以「艾睏連鎖民宿
    」名義於Airbnb、Booking.com等訂房網路平台刊載與前述
    「綠光水畔-南屏二館」及「綠光水畔-南屏三館」相同房型
    照片之廣告資訊，網頁並刊載客房之房型房價、住宿設施、
    入住與退房時間等資訊，並有多筆旅客住宿評論之網路資料
    ，且可接受線上訂房，疑有人於系爭建物1及建物2提供不特
    定人以日或週住宿，並收費營利之情事。被上訴人為查證是
    否有繼續經營旅館業務之情事，乃派員於線上訂房網站訂房
    ，取得預訂訂單、付款收據、聯絡電話（0000000000，下稱
    系爭電話），於109年3月間實際入住，並拍照存證，確認其
    經營地點為系爭建物1及建物2。又為確認經營者，查得系爭
    電話之用戶為綠光公司，該公司代表人林庭偉配偶即為上訴
    人藍湘潔（下稱藍君），其電話帳單寄送地址亦為藍君之聯
    絡地址。被上訴人復於109年5月31日撥打系爭電話訂房，取
    得訂房匯款資訊，其匯款帳號為玉山銀行左營分行0000-000
    -000000（下稱系爭銀行帳號），戶名為貓頭鷹名宿經營顧
    問有限公司（下稱貓頭鷹公司），並查得貓頭鷹公司之負責
    人為藍君。被上訴人遂通知上訴人等陳述意見，其雖於109
    年9月18日提出意見陳述書，惟經被上訴人審酌調查事實證
    據及陳述意見後，仍認貓頭鷹公司未辦理旅館業登記即經營
    旅館業務，違反發展觀光條例第24條第1項規定之事實明確
    ，並衡酌經營旅館房間數分別為6間及5間，乃依同條例第55
    條第5項及發展觀光條例裁罰標準（下稱裁罰標準）第6條規
    定，分別以109年10月7日高市觀產字第10932352600號處分
    書（下稱原處分1）及第10932352300號處分書（下稱原處分
    3），各裁處貓頭鷹公司20萬元及10萬元罰鍰
　　，並於文到3日內勒令歇業。另藍君為貓頭鷹公司代表人，
　　明知未領取旅館業登記證不得經營旅館業務，仍基於故意使
    貓頭鷹公司為前開違規行為並受處罰，乃依行政罰法第15條
    第1項規定，以109年10月7日高市觀產字第10932352601號（
    下稱原處分2）及第10932352301號（下稱原處分4）裁處書
    ，各裁處藍君20萬元及10萬元罰鍰。上訴人等對原處分1、2
    及原處分3、4均表不服，分別提起訴願，均遭訴願決定駁回
    ，遂循序合併提起行政訴訟，求為判決撤銷訴願決定及原處
    分。經原判決駁回。
三、上訴人對原判決上訴，主張略以：
　㈠上訴人主要經營業務，係以提供旅館、民宿或出租宿舍等業
    者，經營管理上之相關輔助工作，與發展觀光條例所稱之旅
    館業有別，不能僅憑上訴人承攬業者房源之清潔、維修工作
    ，而委任者將有關資訊刊登於網頁上，即認上訴人係故意違
    反發展觀光條例第55條第5項。至被上訴人所提供之系爭銀
    行帳號簡訊，並未有發送日期，其是否真實存在，且與本案
    有無相關，顯有疑義。且被上訴人自承其人員係於網頁上訂
    房，而非使用系爭電話進行訂房，此顯與原判決之認定有別
    ，且其嗣後僅提出訂購收據，未有將房款匯入系爭銀行帳號
    ，故本件不能逕以無關之簡訊，即認定上訴人有經營民宿之
    事實。另系爭電話之登記及使用人皆為訴外人林庭偉，其與
    藍君為不同之個體，原判決無視此情，認同被上訴人論點，
    以兩人為配偶，有密切關聯為由，逕對藍君及其所經營之公
    司裁罰，原判決此種違背經驗法則之判斷，顯係缺乏推理基
    礎及判斷依據，有消極不適用法規之違誤。
　㈡依被上訴人處分書所載之違反事實，主要為上訴人未領有登
    記證，而經營「艾睏連鎖『民宿』」，是此應係以上訴人未領
    有經營「民宿」登記證進行裁罰，惟被上訴人卻未以發展觀
    光條例第55條第6項規定裁罰，原判決適用法規顯有不當之
    情。　
四、本院按：　　　
　㈠上訴人於原審之起訴聲明為求為判決撤銷訴願決定及原處分
    ，且經原審審判長於言詞辯論程序中闡明「本件所謂的原處
    分係分別針對『高雄市○○區○○路000號』及『高雄市○○區○○路00
    0巷0號』二處裁處貓頭鷹公司2個處分及其代表人藍君2個處
    分，總共4個處分？」並經上訴人訴訟代理人所肯認（參原
    審卷二第129頁至第130頁），故本件原處分應係指原處分1
    、2、3、4（即被上訴人109年10月7日高市觀產字第1093235
    2600號、第10932352601號、第10932352300號、第10932352
    301號等處分書），本件上訴聲明第2項所載原處分為「被上
    訴人109年10月7日高市觀產字第1093235266號」顯係誤載（
    字號有誤），又僅載明訴願決定之字號，漏
　　記載4個原處分之正確字號，但通觀全部上訴理由論述，應
    係不服原處分1、2、3、4及其等訴願決定，請求廢棄原判決
　　，故本院仍就原判決所載4個原處分之合法性為全面審酌，
    合先敘明。
　㈡上訴人雖以原判決違背法令為由提起本件上訴，惟查原判決
    已論明：　
  1.依發展觀光條例第2條第8款規定，「旅館業」指觀光旅館業
     以外，以各種方式名義提供不特定人以日或週之住宿、休
    息並收取費用及其他相關服務之營利事業。被上訴人在網路
    查得有以「艾睏連鎖民宿」名義於Airbnb、Booking.com等
    訂房網路平台刊載與原綠光公司經營之「綠光水畔-南屏二
    館」、「綠光水畔-南屏三館」相同房型照片之廣告資訊，
    網頁並刊載客房之房型房價、住宿設施、入住與退房時間等
    資訊，並有多筆旅客住宿評論之網路資料，且可接受線上訂
    房，疑有人於系爭建物1、2提供不特定人以日或週住宿並收
    費營利之情事，乃派員分別於109年3月13日、同年3月12日
    依前述廣告訂房後實際入住系爭建物1之4B號房間、系爭建
    物2之302號房間蒐證調查，其內部與網路廣告所刊登照片之
    室內設計、配置相同，堪認系爭建物1、2確係提供不特定人
    作為以日計價住宿而經營旅館業務之用甚明。觀諸被上訴人
    人員實際入住之訂房網頁資料，足認在系爭建物1、2經營旅
    館業務者為房東聯絡電話為「0000000000」。而該門號用戶
    為綠光公司，該公司雖已於108年11月18日解散，然該公司
    代表人林庭偉當時配偶即為藍君，且藍君108年6月24日申請
    民宿登記之聯絡地址亦與系爭電話之帳寄地址同為高雄市○○
    區○○路00號00樓。參以被上訴人專案人員於109年5月31日撥
    打系爭電話訂房，取得訂房匯款資訊，其匯款帳號為系爭銀
    行帳號，戶名為貓頭鷹公司，經向高雄市政府查得其負責人
    為藍君，足認貓頭鷹公司確係以「艾睏連鎖民宿」之名義，
    於網路招攬在系爭建物1、2內住宿業務，並有收費營利之事
    實。被上訴人認定貓頭鷹公司在系爭建物1、2內提供不特定
    人以日計價住宿並收取費用而經營旅館業務，應屬有據。
  2.上訴人雖主張其係向訴外人李翠雲承攬系爭建物1、2之設施
    維修、清潔整理及協助客戶服務等勞務工作，其未經營旅館
    業務，並提出108年12月1日勞務提供合約書、李翠雲之108
    年3月15日代理權授權書、護照、居留證及存摺影本為佐證
　　。然由上訴人所提出之前揭勞務提供合約書內容以觀，其服
    務項目實已涵蓋經營旅館業務之主要勞務內容；再對照前揭
    訂房網路平台上就系爭建物1、2之經營、聯絡方式亦與上訴
    人具有密切關聯，實難認上訴人僅係單純從事建物設施維修
    、清潔整理及協助客戶服務而無經營旅館業務之行為。況訴
    外人李翠雲係於108年4月24日入境，並於同年月30日再度出
    境以後即未再入境，足見前揭勞務提供合約書於108年12月1
    日簽訂當時，訴外人李翠雲早已出境，亦見該勞務提供合約
    書之可信性並非無疑。且上揭勞務提供合約書之效期長達1
    年10月，惟該合約書所載之李翠雲聯絡電話「0000000000」
    於108年12月1日簽約當時至109年4月7日間均為無人使用之
    空號；而該門號自109年4月8日起至109年9月16日則係由與
    本案無關之訴外人張玉嬅使用，足見該合約書所載內容是否
    與事實相符確有可疑，上訴人此部分主張，並不可採。
　3.依發展觀光條例第24條第1項及旅館業管理規則第4條之規定
    ，經營旅館業者除應事先依法辦妥公司或商業登記外，並應
    向地方主管機關申請登記，領取登記證及專用標識後，始得
    營業。且明定各個旅館業經營地點，均應檢附「旅館業登記
    申請書」「建築物核准使用證明文件」「土地、建物同意使
    用證明文件」「責任保險契約」等文件申請登記，並取得旅
    館業登記證，始可對外營業；營業後倘涉及營業場所範圍等
    登記證所載事項內容之變更等，亦須應申准或報備。由此可
    知，發展觀光條例對旅館之管理採行申請許可制，其規範目
    的係為保障旅客住宿之安全與權益，並對未經領取旅館登記
    證即經營旅館業務者依同條例第55條第5項施以處罰，藉此
    遏止業者未經主管機關核准，規避相關主管機關實施建築構
    造、消防設施、噪音防制等管制安檢程序即擅自經營旅館業
    營業，故其規制對象為在不同處所經營旅館業者，其違規行
    為數，應以旅館業之經營處所為認定標準，經營旅館業者在
    不同處所經營旅館業，應評價為數行為。查上訴人等對於系
    爭建物1（高雄市○○區○○路000號）、系爭建物2（高雄市○○
    區○○路000巷0號建物）未依規定領取旅館業登記證之事實，
    並不否認，而上訴人等明知其未領取旅館業登記證，而仍於
    系爭建物1、2不同處所經營旅館業，足徵係出於故意，亦堪
    認定。貓頭鷹公司於系爭建物1及系爭建物2違規經營旅館業
    房數遭被上訴人查獲數分別為6間及5間，則被上訴人依發展
    觀光條例第55條第5項及裁罰標準第6條規定，以原處分1及
    原處分3分別裁處貓頭鷹公司20萬元（6房）及10萬元（5房
    ）罰鍰，並勒令歇業；另以藍君為貓頭鷹公司代表人，明知
    未領取旅館業登記證不得逕行經營旅館業務，竟仍基於故意
    ，使貓頭鷹公司為前開違規行為並受處罰，乃依行政罰法第
    15條第1項規定，以原處分2及原處分4分別裁處藍君20萬元
    及10萬元罰鍰，於法均無不合等語。　
　㈢經核其上訴理由，無非係重述其在原審提出而為原審所不採
    之主張，或重申其一己之法律見解，就原審取捨證據、認定
    事實之職權行使，指摘其為不當，並就原審已論斷者，泛言
    未論斷或論斷違法，而非具體表明合於不適用法規、適用法
    規不當、或行政訴訟法第243條第2項所列各款之情形，難認
    對原判決之如何違背法令已有具體之指摘。依首開規定及說
    明，應認其上訴為不合法。另上訴人經營之地址並非位於設
    置民宿之區域，且經營態樣為旅客自行輸入密碼鎖自助入住
    之無人旅館，亦難認上訴人經營係民宿，附此敘明。　　
五、據上論結，本件上訴為不合法。依行政訴訟法第249條第1項前段、第104條、民事訴訟法第95條、第78條、第85條第1項 前段，裁定如主文。　　　　　　　　　　　　　　　　　
中　　華　　民　　國　　111　 年　   11　  月　  24   日
                    最高行政法院第二庭
                        審判長法官　帥  嘉  寶  
                              法官　林  玫  君 
                              法官　李  玉  卿
　　　　　　　　　　　　　　　法官  洪  慕  芳
　                            法官　鄭  小  康
　　　　　　　　　　　　　　　 
以  上  正  本  證  明  與  原  本  無  異
中　　華　　民　　國　　111　 年　   11　  月　  24   日
                              書記官　徐  子  嵐